福建金門地方法院刑事判決　　　　　　　　　　　　　　九十三年度訴字第二０號
　　公　訴　人　福建金門地方法院檢察署檢察官
　　被　　　告　乙○○　男　五.
　　選任辯護人　李志澄律師
　　　　　　　　林國明律師
右被告因誣告案件，經檢察官提起公訴（九十三年度偵字第七十九號），本院判決如
左：
    主  文
乙○○無罪。
    事  實
一、公訴意旨略以：乙○○前因與甲○○有房屋租賃糾紛，雙方積怨已久，竟於民國
    九十二年一月十三日二十二時五十分許，在金門縣金湖鎮○○路一○七號前騎樓
    ，持不明工具毆打甲○○，致甲○○受有左上臂瘀傷，嗣經甲○○向金門縣警察
    局金湖警察所提出告訴。詎乙○○為圖卸責，明知彼時甲○○並未在同鎮○○路
    九十八號前，以腳猛踢伊左小腿，竟意圖使甲○○受刑事處分，於同月十九日，
    前往金湖警察所應訊時捏稱上情，並據以向承辦警員告訴甲○○設有傷害之罪嫌
    ，因認乙○○涉有誣告之罪嫌。
二、按「犯罪事實應依證據認定之，無證據不得認定犯罪事實。」、「不能證明被告
    犯罪者，應諭知無罪之判決。」，刑事訴訟法第一百五十四條第二項、第三百零
    一條第一項分別定有明文。又「認定犯罪事實所憑之證據，雖不以直接證據為限
    ，間接證據亦包括在內；然而無論直接或間接證據，其為訴訟上證明，須於通常
    一般之人均不致於有所懷疑，而得確信其為真實之程度者，始得據為有罪之認定
    ，倘其證明尚未達到此一程度，而有合理性之懷疑存在時，事實審法院復已就其
    心證上理由予以闡述，敘明其如何無從為有罪之確信，因而為無罪之判決，尚不
    得任意指為違法。」，最高法院著有七十六年台上字第四九八六號判例可資參照
    ；且「刑事訴訟法第一百六十一條已於民國九十一年二月八日修正公布第一項規
    定：檢察官就被告犯罪事實，應負舉證責任，並指出證明之方法。因此，檢察官
    對於起訴之犯罪事實，應負提出證據及說服之實質舉證責任。倘其所提出之證據
    ，不足為被告有罪之積極證明，或其指出證明之方法，無從說服法院以形成被告
    有罪之心證，基於無罪推定之原則，自應為被告無罪判決之諭知。」，最高法院
    亦著有九十二年台上字第一二八號判例意旨可資參照。
三、公訴意旨認被告乙○○涉有誣告之罪嫌，無非係以告訴人甲○○之指訴、被告金
    門縣立醫院診斷證明書、證人蔡碧玲之證詞，及本院九十二年簡上字第九號判決
    為證。惟：
（一）按「誣告罪之成立，以意圖他人受刑事處分虛構事實而向該管公務員申告為其
      要件，故其所訴事實，雖不能證明係屬實在，而在積極方面尚無證據證明其確
      係故意虛構者，仍不能遽以誣告罪論處。」，最高法院四十六年台上字第九二
      七號著有判例可參；且「誣告罪之成立，以意圖他人受刑事或懲戒處分而為虛
      偽之告訴告發報告者為要件。所謂『虛偽』係指明知無此事實，故意捏造而言
      ，若誤認有此事實或以為有此嫌疑，自不得指為虛偽，即難論以誣告罪。又所
      訴事實，縱屬不能證明係屬實在，而在積極方面尚無證據證明其確係故意虛構
      者，仍不能據以誣告論罪。至若事出有因，僅被申告者犯罪未能積極證明，則
      祇能以證據不足，諭知被申告者無罪或不起訴，尚不能據此遽行推定申告人係
      屬虛構事實，論以誣告之罪。」，最高法院五十三年台上字第二九四三號判決
      要旨亦可資參照。
（二）訊據被告乙○○堅詞否認犯罪，並辯稱證人蔡碧玲所言不足證明告訴人甲○○
      未傷害被告，且被告確受有傷害，不因被告於受傷數日始接受診斷而有別；況
      縱告訴人上訴改判無罪，乃證據認定問題，不得據此認被告誣告等語。經查：
    (1)證人蔡碧玲於九十二年一月十九日警詢時證稱：「我有看到他（指告訴人甲○
      ○）越過復興路往他家方向行進」、「因為我看到甲○○往對面走去我就進店
      裡面，並不清楚發生何事。」等語，復於同年月二十九日檢察官偵查中證述：
      「（當天你有無聽到乙○○及甲○○再十點五十分打架的聲音？）沒有」，可
      稽證人對於告訴人與被告間是否發生毆打之情事未有見聞，所言自不足採為告
      訴人與被告間是否有互毆犯行之證據。
    (2)被告辯稱告訴人於九十二年一月十三日晚間十時五十分許在被告家門口踹其左
      小腿，致其受有傷害。被告為因應金湖警察所詢問是否提出告訴，乃遲至同年
      月十九日始就醫取得診斷證明等語。經查，金門縣立醫院九十二年一月十九日
      （92）０二七四號被告診斷證明書記載「左小腿擦傷約七公分長，已結疤」等
      語，核與被告所辯遭告訴人踹其左小腿之情節並無不符，而被告受到傷害後六
      日始就醫驗傷，所受擦傷之傷害已結疤，亦與常情相符，衡情度理，被告上開
      辯詞要非不可採。
    (3)綜上，證人蔡碧玲所言不足據以認定被告涉有誣告之罪嫌，而被告確受有前開
      傷害復有診斷書在卷可稽，雖本院九十二年簡上字第九號刑事判決以「告訴人
      甲○○既存心毆打被告乙○○，自背後偷襲更能得手，被告所稱告訴人自面前
      毆打被告與事理有違」為由，而為告訴人無罪之判決。然此僅足認被告於該案
      所為告訴人傷害之指訴與事理有違，難據以認定告訴人犯罪，惟告訴人與被告
      因房屋租賃積怨已久，且雙方當時既有衝突，被告左小腿復受有擦傷，被告所
      為告訴人傷害之告訴，顯事出有因，並非全然無理由，雖被申告者因罪證不足
      受無罪之判決，亦不能據此推定被告所訴純屬虛構之事實；況在積極方面尚無
      證據證明告確係故意虛構，則參照前揭判例及判決要旨，不能遽以誣告罪論之
      。
(三)被告所辯尚非不可採，復無其他積極證據足認被告有誣告之事實，自不能僅憑告
    訴人之指訴遽令被告負刑法誣告罪責。公訴人所提出之證據，既不足為被告有罪
    之積極證明，且其指出證明之方法，又無從說服法院以形成被告有罪之心證，基
    於無罪推定之原則，自應諭知被告無罪之判決。
據上論斷，應依刑事訴訟法第三百零一條第一項判決如主文。
本案經檢察官張世和到庭執行職務
中    華    民    國      九十三        年      七      月    二十一    日
                                  福建金門地方法院刑事庭
                                    審判長法  官  陳中和
                                          法  官  林鈺琅
                                          法  官  魏玉英
右正本證明與原本無異。
如不服本判決，應於判決送達後十日內，向本院提出上訴狀。
                                          書記官  張家榮
中    華    民    國      九十三        年      七      月    二十一    日
